臺灣雲林地方法院刑事判決　　　　　　　 93年度交易字第1號
公　訴　人　臺灣雲林地方法院檢察署檢察官
被　　　告　甲○○　男　24歲.
　　　　　　　　　　國民
選任辯護人　吳炳輝律師
上列被告因過失傷害等案件，經檢察官提起公訴（92年度偵字第
3942號），本院合議庭裁定進行簡式審判程序，本院判決如下：
    主  文
甲○○因過失傷害人致重傷，處有期徒刑陸月，如易科罰金，以
參佰元折算壹日。
    事  實  及  理  由
一、犯罪事實：
    甲○○未取得駕駛執照，於民國92年4 月27日19時45分許，
    騎乘車牌號碼LYT ─389 號重機車搭載乙○○，沿雲林縣東
    勢鄉○○村○○○ ○○路由西向東行駛，本應注意車前狀況，
    隨時採取必要之安全措施，並應注意超車時，不得在前行車
    之右側超車，且應保持適當之間隔，而依當時路面乾燥、無
    缺陷、無障礙物，視距良好之情形下，並無不能注意之情事
    。甲○○行至11.9公里處，同向適有丙○○騎乘腳踏車由西
    向東行駛，甲○○竟未注意車前狀況而採取必要措施，且未
    與丙○○騎乘之腳踏車保持安全間隔，仍以時速40公里之速
    度自丙○○右方超車，因而追撞丙○○，其左前車頭撞擊丙○○腳踏車右後方，致丙○○人車倒地，丙○○因而受有頭
    部外傷併硬腦膜下出血及挫傷性顱內出血，並引發器質性精
    神病等重大難治之傷害。乙○○（所涉頂替罪，業經本院另
    案判決有期徒刑三月，緩刑二年確定）因甲○○無照駕駛，
    意圖使甲○○隱避，免受刑事訴追，向雲林縣警察局台西分
    局東勢分駐所自稱其為本件駕車肇事之駕駛人而加以頂替。
    嗣經乙○○、甲○○於92年7 月25主動自首，而循線查獲上
    情。
二、認定犯罪事實所憑證據及理由：
    (一)被告坦白承認上開犯罪事實。
    (二)同案被告乙○○於92年7 月25日之警詢筆錄。證明：案發
      當時騎乘機車之人為被告甲○○，嗣因被告甲○○無照駕
      駛，始由乙○○頂替。
    (三)道路交通事故調查報告表、現場圖各1 份及現場照片15張
      。證明：案發現場之情狀，及被告騎乘之機車與被害人騎
      乘之腳踏車撞擊之位置。
    (四)臺灣省車輛行車事故覆議鑑定委員會府覆議字第9311047
      號覆議意見書。證明：被告於夜間無照駕駛重機車，超越
      前車時未注意車前狀況，並保持安全間隔，與被害人於夜
      間騎乘腳踏車，向右靠行時未注意右側來車，同為肇事原
      因。
    (五)1.財團法人嘉義基督教醫院診斷證明書；2.被害人於高雄
      市立凱旋醫院、嘉義基督教醫院之病歷表；3.凱旋醫院93
      年5 月3 日高市凱醫成字第0930002130號函文、93年6 月
      4 日高市凱醫成字第0930002979號函文；4.馬偕紀念醫院
      精神鑑定報告。證明：被害人因本件車禍受有頭部外傷併
      硬腦膜下出血及挫傷性顱內出血，引發器質性精神病，致
      其認知功能嚴重障礙，而有被害妄想症狀及人格改變之傾
      向；被害人在經過治療之後，仍存有後遺症，無法完全恢
      復至車禍前之狀態，顯見被害人因車禍所受之傷害，應屬
      刑法第10條第4 項第6 款所謂其他於身體或健康，有重大
      不治或難治之傷害。
    按汽車行駛時，駕駛人應注意車前狀況，並隨時採取必要之
    安全措施；又汽車駕駛人超車時，在前行車之右側超車，或
    超車時未保持適當之間隔者，處新臺幣1,200 元以上2,400
    元以下罰鍰，道路交通安全規則第94條第3 項、道路交通管
    理處罰條例第47條第3 款定有明文。被告身為駕駛人，自負
    有上開義務。而依當時路面乾燥、無缺陷、無障礙物，視距
    良好情形下，並無不能注意之情事，被告疏未注意車前狀況
    並採取必要之安全措施，自被害人騎乘之腳踏車右側超車，
    超車時又未保持適當之間隔，因而撞擊被害人騎乘之腳踏車
    ，致其受有頭部外傷併硬腦膜下出血及挫傷性顱內出血，引
    發器質性精神病之重傷害。被告過失駕駛行為，與被害人所
    受之重傷害間，具有相當因果關係，自應負過失之責任。
    本件事證明確，被告之犯行應堪認定。
三、論罪科刑之理由：
    (一)被告所為，係犯刑法第284 條第1 項後段之過失重傷害罪
      。又被告無駕駛執照駕車，因而致人受傷，應依道路交通
      管理處罰條例第86條第1項加重其刑。
    (二)按自首，乃犯人在犯罪未發覺前，向該管公務員自行申告
      犯罪事實而受裁判之謂，為法定減輕之一。所謂犯罪未發
      覺，知有犯罪事實，而不知犯人為誰，亦屬之，最高法院
      著有71年度台上字第4150號判決可資參照。被告於案發當
      時雖未向到場處理之警員坦承其為肇事者，然被告與乙○○於92年7 月25日主動至雲林縣警察局台西分局東勢分駐
      所，坦承被告係肇事者及乙○○冒名頂替；而承辦員警於
      被告及乙○○坦承上情前，因事故地點昏暗，出入人較少
      ，受傷者無法言語，肇事過程均由被告及乙○○自述，故
      未能發現被告是肇事者及乙○○冒名頂替之犯行，亦有警
      員吳金倫之報告書一紙在卷可稽。揆諸前揭判決要旨，被
      告於有權偵查犯罪機關知悉犯人之前，向警方自首而願接
      受裁判，合於自首規定，應依刑法第62條前段之規定減輕
      其刑，並依法先加後減。
    (三)本院審酌：被告前無犯罪前科，有其臺灣高等法院被告全
      國前案紀錄表一份在卷可證，素行良好。被告因一時疏忽
      ，未遵守道路交通安全規則肇事致人受傷，且肇事後復令
      乙○○頂替，逃避責任，然終能悔悟，向偵查機關自首並
      接受裁判；本件事故之發生，被害人於夜間騎乘腳踏車，
      向右靠行時未注意右側來車，亦與有過失；被告犯後坦承
      犯行，具有悔意，雖與告訴人洽談和解，然終未能達成和
      解，未賠償被害人之損失等一切情狀，量處如主文所示之
      刑，並諭知易科罰金之折算標準。
四、適用之法律：
    應依刑事訴訟法第299 條第1 項前段，刑法第284 條第1 項
    後段、第62條前段、第41條第1 項前段，道路交通管理處罰
    條例第86條第1 項，罰金罰鍰提高標準條例第1 條前段、第
    2 條，判決如主文。
中　　華　　民　　國　　94　　年　　3 　　月　　11　　日
                  刑事第一庭    法  官　楊　欣　怡
以上正本證明與原本無異。
如不服本判決，應於判決送達後10日內，向本院提出上訴狀。
                                書記官　洪　秀　虹
中　　華　　民　　國　　94　　年　　3 　　月　　11　　日
附錄法條：
中華民國刑法第284條
因過失傷害人者，處六月以下有期徒刑、拘役或五百元以下罰金
，致重傷者，處一年以下有期徒刑、拘役或五百元以下罰金。
從事業務之人，因業務上之過失傷害人者，處一年以下有期徒刑
、拘役或一千元以下罰金，致重傷者，處三年以下有期徒刑、拘
役或二千元以下罰金。
